【裁判字號】    98,上易,781
【裁判日期】    980618
【裁判案由】    妨害自由
【裁判全文】
臺灣高等法院臺中分院刑事判決         98年度上易字第781號
上  訴  人
即  被  告  乙○○
上列上訴人因妨害自由案件，不服臺灣臺中地方法院98年度易字
第514號中華民國98年3月24日第一審判決（起訴案號：臺灣臺中
地方法院檢察署97年度偵緝字第1884號），提起上訴，本院判決
如下：
      主  文
上訴駁回。
      犯罪事實
一、乙○○（綽號「阿貓」）與丁○○（綽號「海哥」）為首之
    討債集團相識，乙○○受張永輝之託付，代為處理張永輝與
    丙○○間之工程款糾紛，戊○○（綽號「阿麟」）因當時失
    業缺錢，得知上開情事，向乙○○自告奮勇，表示願意前往
    處理等語，乙○○因而將丙○○之相關債務資料交予戊○○
    ，嗣戊○○於民國九十六年六月九日夜間十一時許，先與全
    鵬益（綽號「阿足」，業經判刑確定）、邱盈賓（綽號「阿
    賓」業經判刑確定）等到達丙○○位於台中縣烏日鄉○○路
    五中巷四十三弄二十號住處，與丙○○協談前揭工程款問題
    ，戊○○並通知乙○○、己○○等到場助勢，乙○○、己○○、曾文廷 (己○○、曾文廷業經判刑確定 )等人均預見戊○○談判破裂時會以強暴脅迫之方式使丙○○就範，竟基於
    與戊○○等人共同以強暴、脅迫使人行無義務之事之犯意聯
    絡，由乙○○駕車搭載己○○、曾文廷前往現場助勢，丙○○因不願承認自己應償付該筆工程款，雙方協商破裂，即由
    戊○○、邱盈賓強壓丙○○之身體（戊○○、邱盈賓傷害部
    分業經告訴人撤回告訴），要求丙○○需簽立本票以負擔前
    揭工程款之償付責任，以此強暴方式，使丙○○行無義務之
    事，嗣因員警據報前往現場處理，戊○○等人所圖始未能得
    逞。
二、案經台中縣警察局烏日分局報請台灣台中地方法院檢察署檢
    察官偵查起訴。
      理   由
一、按被告以外之人於審判外向法官所為之陳述，得為證據，刑
    事訴訟法第一百五十九條之一第一項定有明文，是以證人丙○○、戊○○於台灣台中地方法院九十七年訴字第三０二五
    號案件審理中所為之證述，應有證據能力。次按刑事訴訟法
    第一百五十九條之二規定，被告以外之人（含共同被告、共
    犯、證人、鑑定人、被害人等）於檢察事務官、司法警察官
    或司法警察調查中所為之陳述，與審判中不符時，其先前之
    陳述具有較可信之特別情況，且為證明犯罪事實存否所必要
    者，得為證據。故被告以外之人於審判中之陳述與其先前在
    檢察事務官、司法警察官或司法警察調查中所為陳述不符時
    ，其先前陳述必須具備特別可信性及必要性兩項要件，始得
    作為證據。而所稱「具有較可信之特別情況」係屬於證據能
    力之要件，法院應比較其前後陳述時之外在環境及情況，以
    判斷何者較為可信，最高法院九十四年度台上字第六００四
    號刑事判決要旨可資參照。證人己○○、戊○○於警詢中之
    證述距案發日較近，記憶理當較為深刻，不致因時隔日久而
    遺忘案情，發生認知或記憶錯誤之可能性較低；且於為警查
    獲後未久即進行詢問，其亦不及詳細權衡自己或其他共犯之
    利益得失，較無可能出於迴護動機而虛捏不實證詞。是由證
    人戊○○、己○○於警詢及原審法院審理筆錄製作當時之外
    在客觀環境比較，就以下所引上開證人警訊中之供述，應具
    特別可信性，且為證明犯罪存否所必要，就先後陳述不符部
    分，證人戊○○、己○○以下所引之警詢內容依刑事訴訟法
    第一百五十九條之二之規定，具有證據能力。再按醫療院所
    醫師所出具之診斷證明書，為從事業務之人於業務上或通常
    業務過程所需製作之紀錄文書、證明文書，依刑事訴訟法第
    一百五十九條之四第二款應有證據能力，合先敘明。
二、訊據被告乙○○坦承於上開時間接獲戊○○之電話而前往現
    場等情不諱，惟矢口否認有妨害自由之犯行，於原審辯稱：
    當天伊接獲戊○○之電話，到現場接人，伊單純到現場接人
    ，不知道戊○○等人在現場作何事云云；於本院辯稱：案子
    交給戊○○，他要處理，後來的情形伊完全不知道，伊過去
    後他們說沒事伊就離開云云。惟查：九十六年六月九日晚
    上十一時許被告接到戊○○之電話後，隨即帶同己○○等人
    前往台中縣烏日鄉○○路五中巷四十三弄二十號丙○○之住
    處，被告並未將戊○○等人載走即離開，業據證人戊○○於
    原審結證明確，核與證人己○○於原審證稱：「我進去之後
    就沒有看到被告了」等語相符，顯見被告於上揭時間載己○○等人到達案發現場後即自行離開，並未載任何人離開，其
    上開所辯係到場接人云云，顯係卸責之詞，不足採信；被
    告既未載人離開現場，反係載人到現場，則被告此舉之目的
    ，不言可諭，況證人戊○○、己○○於原審到庭分別證稱：
    「找乙○○來壯聲勢」、「我跟乙○○說我跟人家起衝突，
    看他能不能來一趟」 (戊○○)、「看看戊○○有什麼危險
    」等語，堪認被告係因聽聞戊○○稱丙○○有找人到場，被
    告於是聯絡搭載丁○○討債集團之成員到場壯大聲勢；雖
    證人戊○○於原審法院審理時否認前開丙○○之催討債務案
    件係依被告指示前往（惟另稱因時間久遠，以警訊所供為準
    ）；證人己○○證稱：到場討債並無任何好處云云，惟查渠
    等於警訊中分別供稱：「我有參加討債，乙○○教唆」、「
    於九十六年五月中旬在台中縣大里市竹仔坑開始向乙○○要
    （案）件來催討債務」（以上為戊○○於警訊中供述）、「
    平常都是乙○○負責與受託人接洽案件，接洽成功後再交由
    丁○○指揮不特定人去催討債務」、「酬勞都由戊○○及丁○○二人發給我們的」等語，堪認被告與戊○○等人係以分
    工合作並藉人多勢眾以達催討債務之目的。按共同正犯之犯
    意聯絡，並不限於事前有所協議或謀議，其於行為當時，基
    於相互之認識，以共同犯罪之意思參與者，亦無礙於共同正
    犯之成立，且共同犯意表示之方法，亦不以明示通謀之必要
    ，即相互間有默示之合致，亦無不可（最高法院九十二年台
    上字第三八三三號判決參照）。本件被告既將丙○○之債務
    催討案件交由戊○○執行，並預見戊○○等人於談判破裂時
    會以強暴脅迫之方式使丙○○就範，竟搭載己○○、曾文廷
    前往助勢，其與戊○○、全鵬益、邱盈賓等人間就強制犯行
    顯有犯意之聯絡，縱令強制之舉措並非被告所為，仍應負共
    犯之責。此外並有丙○○、戊○○於台灣台中地方法院九十
    七年訴字第三０二五號案件審理時之證訴及為恭紀念醫院診
    斷證明書一紙附卷可憑，而戊○○、全鵬益、邱盈賓、己○○、曾文廷等人共犯本件強制未遂罪，業經台灣台中地方法
    院判刑確定 (見卷附九十七年訴字第三０二五號判決書)，
    綜上所述，本件事證明確，被告所辯顯係脫卸之詞，不足採
    信，其犯行應堪認定。被告聲請傳訊證人丁○○，證明彼此
    間僅係朋友關係，因與待證事項並無重要關係，爰不予傳訊
    ，併予敘明。
三、核被告所為係犯刑法第三百零四條第二項、第一項之強制未
    遂罪。被告已實施犯罪行為而因員警據報前往現場處理而未
    能得逞，為未遂犯，依刑法第二十五條第二項之規定減輕其
    刑。被告與丁○○、曾文廷、全鵬益、戊○○、邱盈賓、己○○就上開犯行有犯意聯絡與行為分擔，為共同正犯。原審
    審酌被告素行良好，有台灣高等法院被告前案紀錄表一紙在
    卷可憑及其犯罪之動機、目的，參與本件糾眾討債之行為影
    響社會治安甚巨暨其犯罪後之態度等一切情狀，依刑法第二
    十八條、第三百零四條條第二項、第一項、第二十五條第二
    項、第四十一條第一項前段、刑法施行法第一條之一第一項
    、第二項前段，判處有期徒刑貳月，並諭知易科罰金之折算
    標準，核其認事、用法、量刑均無不當，被告上訴否認犯罪
    並無理由，應予駁回。
四、據上論斷，應依刑事訴訟法第三百六十八條，判決如主文。
    本案經檢察官甲○○到庭執行職務。
中    華    民    國    98    年    6    月    18     日
            刑事第九庭  審判長法  官  江  德  千
                              法  官  許  旭  聖
                              法  官  康  應  龍
以上正本證明與原本無異。
不得上訴。
                              書記官  陳  振  海
中    華    民    國    98    年    6    月    18     日


司法院資訊處製作；財團法人民間司法改革基金會備份。
